【裁判字號】    97,易,4209
【裁判日期】    971128
【裁判案由】    竊盜
【裁判全文】
臺灣臺中地方法院刑事判決              97年度易字第4209號
公  訴  人  臺灣臺中地方法院檢察署檢察官
被      告  乙○○
選任辯護人  許桂挺律師
            胡修齊律師
被      告  丙○○
            甲○○
上列被告等因竊盜案件，經檢察官提起公訴（97年度偵續字第41
6號），本院判決如下：
    主    文
乙○○、丙○○、甲○○均無罪。
    理    由
一、公訴意旨略以：被告乙○○係裕盛豐工程有限公司、金廣臨
    板模有限公司之負責人，與被告甲○○、丙○○共同基於犯
    意聯絡，由被告甲○○、丙○○駕駛車號7U-191號、532-QF
    號貨車，於民國97年1月22日、23日，至戊○○所經營尹賓
    有限公司位於臺中市○○區○○里○○○路160號旁之工地
    ，趁無人看管之際，竊取尹賓有限公司所有之鐵支撐3,000
    支、鐵槽3,200支、板模2,600塊。得手後，將之運往被告乙
    ○○位於臺中縣大雅鄉○○路7之3號之料場堆放。嗣經戊○
    ○發覺遭竊，調閱路口監視錄影光碟循線查獲。案經尹賓有
    限公司訴請偵辦，因認被告3人共同涉有刑法第320條第1項
    竊盜罪嫌等語。
二、按犯罪事實應依證據認定之，無證據不得認定其犯罪事實，
    不能證明被告犯罪者，應諭知無罪之判決，刑事訴訟法第15
    4條第2項、第301條第1項分別定有明文。又犯罪事實之認定
    ，應憑真實之證據，倘證據是否真實尚欠明確，自難以擬制
    推測之方法，為其判斷之基礎。且認定犯罪事實之證據係指
    足以認定被告確有犯罪行為之積極證據資料而言，該項證據
    自須適合於被告犯罪事實之認定，始得採為斷罪資料。故刑
    事訴訟上之證明資料，無論其為直接或間接證據，均須達於
    通常一般人均不致有所懷疑，而得確信其為真實之程度，始
    得據為有罪之認定，若關於被告是否犯罪之證明未能達此程
    度，而有合理懷疑之存在，致使無從形成有罪之確信，根據
    罪證有疑，利於被告之證據法則，即不得據為不利被告之認
    定（最高法院53年臺上字第656號、29年上字第3105號、76
    年度臺上字第4986號及32年上字第67號判例參照）。
三、公訴人認被告3人共同涉有刑法第320條第1項竊盜罪嫌，無
    非係以被告3人之供述、告訴人代表人戊○○之指述、證人
    陳錫聰（因失語、失聰，故以書面方式加以訊問）、劉義賢
    、王傳利、邱金木、蕭榮鐖、邱保章之證述、及監視光碟翻
    拍照片4張、公司資料查詢2紙、車號查詢汽車車籍資料2紙
    、網路現場圖1份、被告乙○○所提數位照片4紙、證人邱保
    章所出具之職務報告、監視錄影器光碟1片等為其論據。然
    經訊之被告乙○○於偵訊及本院審理中固坦承其係裕盛豐工
    程有限公司、金廣臨板模有限公司之負責人，並曾雇請被告
    甲○○、丙○○分別駕駛車號7U-191號、532-QF號貨車載運
    板模、鐵角材、支撐架等物品之事實不諱。另訊據被告甲○
    ○、丙○○於偵訊及本院審理中固均坦承曾受被告乙○○之
    雇用，分別駕駛車號7U-191號、532-QF號貨車載運板模、鐵
    角材、支撐架等物品之事實不諱。惟其3人仍堅決否認有何
    竊盜之情事，辯稱其等車輛並不會經過臺中市西屯區○○○
    路，係告訴人誤會等語；被告乙○○復另辯稱：被告甲○○
    、丙○○所載板模上之「60」、「35」字樣係其員工邱春英
    所噴，該板模並非告訴人所有等語。
四、經查：
  (一)告訴人、告訴代理人蕭榮鐖於偵訊及本院審理中固一再指稱
    其公司所有鐵支撐3000支、鐵槽3200支、板模2600塊等物均
    係遭被告3人所竊取，並提出其向臺中市警察局第六分局協
    和派出所所拷貝取得之「臺中市西屯區○○○路」監視器錄
    影光碟1片及翻拍照片、地圖（圖上以紅筆標記監視器係位
    在臺中市西屯區○○○路與東大路口，下同）等，欲證明被
    告甲○○、丙○○所駕駛之車號7U-191號、532-QF號貨車確
    曾於「一、97年1月22日上午9時59分47秒、13時41分2秒、
    16 時9分36秒、17時31分20秒；二、97年1月23日11時59分7
    秒、14時39分7秒」許，行經臺中市西屯區○○○路右轉同
    區○○路，以藉此戳破被告3人所辯並不會經過「臺中市西
    屯區○○○路」之謊言。
    然查：
    (1)臺中市西屯區○○○路與同區○○路口，並未設有監視器
      ，而告訴人向臺中市警察局第六分局協和派出所報案後，
      曾請求調閱「臺中市西屯區○○○路」之監視器錄影內容
      ，嗣該所即將架設於「臺中市○○區○○路」近「臺中市
      西屯區○○○路」之南北向監視器共4支錄影畫面全數拷
      貝交予告訴人，及臺中市西屯區○○○路與國安二路相距
      約100公尺遠，而上開4支監視器之架設目的係再鎖定車牌
      ，故焦距設定較近，乃該4支監視器無法監看「臺中市西
      屯區○○○路右轉東大路之車輛往來情形」等情，業經本
      院依職權向本案承辦員警即臺中市警察局第六分局協和派
      出所警員楊弘睿詢明甚詳，有本院公務電話記錄1份附卷
      可查（公訴人、被告3人及選任辯護人均明示同意上開公
      務電話紀錄得採為本案證據）。是告訴人所提之所謂「臺
      中市西屯區○○○路」之監視器錄影光碟，顯然係「臺中
      市○○區○○路」近「臺中市西屯區○○○路」路口之南
      北向監視器錄影畫面，並非「臺中市西屯區○○○路或係
      由該路右轉東大路」路口之監視器錄影畫面甚明。而該告
      訴人所提之監視器錄影畫面，既係告訴人向警員要求拷貝
      所取得，並曾從中擷取部分畫面以翻拍照片交予檢察官偵
      查之用，則其自應知悉該錄影畫面內容並非「臺中市西屯
      區○○○路或係由該路右轉東大路」路口之畫面，卻仍以
      移花接木之方式，向檢察官及本院偽稱此係「臺中市西屯
      區○○○路右轉東大路」路口之監視器畫面，而企圖混淆
      偵查、審判之方向，其用心及所為，本院實難遽採為不利
      被告3人之認定。
    (2)另經本院先後2次當庭勘驗告訴人所提之所謂「臺中市西
      屯區○○○路」之監視器錄影光碟，並按其所指被告甲○
      ○、丙○○所駕駛之車號7U-191號、532-QF號貨車曾於「
      一、97年1月22日上午9時59分47秒、13時41分2秒、16時9
      分36秒、17時31分20秒；二、97年1月23日11時59分7秒、
      14 時39分7秒」許，行經臺中市西屯區○○○路右轉同區
      ○○路等情，逐一檢視該光碟內之錄影存檔，結果發現：
      一97年1月22日：上午9時59分47秒，有被告之車輛行經
      臺中市○○區○○路，惟係直行。錄影存檔內13時41分
      6至9秒間（告訴人指稱係13時41分2秒），有被告車輛經
      過臺中市○○區○○路，惟係直行。16時9分36秒，有
      被告之車輛行經臺中市○○區○○路，惟係直行。未發
      現有告訴人所指被告之車輛於當日17時31分20秒行經臺中
      市○○區○○路之錄影檔。二97年1月23日：未發現有
      告訴人所指被告之車輛於當日11時59分7秒行經臺中市○
      ○區○○路之錄影檔。錄影存檔內當日14時39分21秒（
      告訴人指稱係14時39分7秒），有被告車輛經過臺中市○
      ○區○○路，惟係直行。有本院審理筆錄在卷可按。足見
      告訴人一再指稱：被告等之車輛有自臺中市西屯區○○○
      路右轉東大路云云，並非事實，益徵告訴人前開指述及其
      所提之所謂「臺中市西屯區○○○路」監視器錄影光碟1
      片、翻拍照片及地圖等，均無從採為不利被告認定之憑據
      。
    (3)再者，告訴人自陳係其雇員即證人劉義賢於97年1月22日
      下午6時許發現上開板模等物品遭人搬走等語，證人劉義
      賢於偵訊中復到庭結稱：「（檢察官問：何時發現有人在
      搬東西？）我在97年1月22日左右下午6點，˙˙˙我發現
      有3、4個人用吊卡車在吊我老闆的材料˙˙˙」等語。然
      經核告訴人上開所指被告等之車輛有於97年1月22日自臺
      中市西屯區○○○路右轉東大路之監視器錄影畫面，均係
      在證人劉義賢所指證竊嫌行為之時日之前，已無從證明二
      者有何關連。況證人劉義賢既已指明竊嫌之行為時間點，
      告訴人復握有監視器錄影畫面，則告訴人何以不能提出被
      告等人有於97年1月22日下午6時許後之當日行經「臺中市
      西屯區○○○路右轉東大路」之監視器錄影畫面，反於反
      覆查閱後，僅提出於證人劉義賢所指時間之前之監視器錄
      影畫面，告訴人此部分指證，顯亦難據為不利被告3人之
      認定。
  (三)告訴人雖又一再主張被告等所載之板模上噴有「60」、「35
    」之字樣，與其所失竊之板模上所噴者一致，故其板模應為
    被告3人所竊云云，並舉證人王傳利、陳錫聰、邱金木等之
    證詞為證。但查：
    (1)就關於告訴人之板模上所噴「60」用意為何。證人王傳利
      於偵訊中係證稱：「（檢察官問：你何時看到車上的『60
      』字樣？）我是告訴人公司整理板模的人，要在板模上噴
      『60』的意思，是這些板模規模長6尺長、60公分寬，我
      們整理好之後，陳錫聰也在工地，我就請他噴板模的規格
      ˙˙˙。」、「（檢察官問：當天請陳錫聰噴上『60 』
      後，有無在其他板模上噴上數字？）沒有。我們整理的5
      、6堆板模，陳錫聰只有在一堆上寫上『60』，其他堆就
      沒有作記號。」等語，另證人陳錫聰則結證稱：「（檢察
      官問：照片中7U-191號車上之『60』是你噴上記號嗎？）
      是的，我隨意噴漆60號。」、「（檢察官問：『60』的意
      義為何？）隨噴漆60。」等語。經核證人王傳利、陳錫聰
      就何以在板模上噴「60」之起因、用意，所述均不相同。
      而證人王傳利、陳錫聰均乃告訴人之員工，衡情對於公司
      板模之管理措施，自均應知悉甚詳，何以所述竟迥異不一
      ，實難理解。
    (2)關於告訴人之板模上所噴「35」用意為何。質之證人邱金
      木於偵訊中係結證稱：「（檢察官問：你在告訴人公司擔
      任何職？）板模技師。噴『35』是我噴的。因為國安一路
      的出料、進料都是我在管理的，『35』的意思就是他的量
      比較少，是一些板模的綜合，噴上『35』是我自己要用來
      辯識不同的板模規模堆放處，所以噴『35』」等語。而所
      謂「60」字樣，據證人王傳利係表示板模尺寸等語、證人
      陳錫聰係表示隨意噴的等語，已如前述，而所謂「35」字
      樣，證人邱金木又表示係指不同的板模規模堆放處等語。
      按諸證人王傳利、陳錫聰、邱金木同屬告訴人員工，受雇
      管理、維護板模，詎卻對於公司板模上載數字之立意、用
      途，彼此間所述不一，且對於繁雜、尺寸不一、且數量甚
      鉅（告訴人指稱遭竊2,600塊）之板模堆，卻僅各自在「
      一堆（合計亦僅噴2堆）」上噴漆，實不知如此有何實益
      。
    (3)又關於被告所屬公司之板模上所噴「60」、「35」數字之
      意，經證人邱春英於本院審理中到庭具結稱：「（辯護人
      問：你在被告乙○○公司任職多久？）兩年多。」、「（
      辯護人問：你擔任何職？）整理、修理模板。」、「（辯
      護人問：〈提示他字卷2338號卷第4頁並告以要旨〉照片
      中60何意？）60是我噴的，意思就是指完整模板沒有被人
      切過。完整模板的尺寸就是寬兩尺長六尺。」、「（辯護
      人問：60與寬兩尺長六尺有何關係？）尺是台尺。60就是
      指寬兩台尺。」、「（辯護人問〈提示他字卷2338號卷第
      34頁並告以要旨〉為何你們模板有些會噴二乘四、二乘五
      ？）那是被裁切的模板，標準尺寸是二乘六。」、「（辯
      護人問：你們的模板都會噴？）會，只要有修過的模板都
      會噴。」、「（檢察官問：你說60是你噴的，你如何噴上
      ？）用噴漆，堆疊起來噴。」、「（檢察官問：是幾塊一
      起噴？）十二層疊起來噴。」、「（檢察官問：如何把每
      層分起來是否可以看到60？）看不到，因為那是修好才噴
      的。」、「（本院問：模板噴漆的用意？）讓我們載貨進
      場的時候，不用再找料，辨識上比較方便。」、「（本院
      問：60是標準規格？）是的。」、「（本院問：除了60還
      有其他數字標記嗎？）有，還有35是指35公分寬，長沒有
      ，40是指40公分寬，45是指45公分寬，24是指24公分寬，
      還有70、75、80、85，都是指各數字的寬度。因為會被裁
      切過，所以會不同。最寬我看過的有80，但比較少見。85
      的我沒有修過，是整片的，我沒有遇過85的。我經手過最
      大的壹片是寬度是100公分。」、「（本院問：噴二乘五
      何意？）寬度是兩尺，長度有被切過。」、「（本院問：
      被告60月30日提出的照片是否你經手的？〈提示並告以要
      旨〉）對，照片上的模板都是我經手噴漆，都是按照上述
      的規則噴的。」等語，復有被告乙○○所呈之板模料場照
      片等在卷可參。
    衡諸一般商業慣例及社會通常人之認知，工程用板模有時
      會因工程之需要，而加以裁切或制作特別尺寸，亦有時會
      因工程致破損，致須裁切至堪用尺寸，且營建工程所需板
      模數量甚鉅，一般板模業者亦非僅配合單一營造商，故業
      者多有設有固定料場，以堆置大量板模，並設置專人管理
      ，裨以隨時可供調度、支應。而為管理數量鉅大、尺寸不
      一之板模，管理者以適當方式加以分類、標記，不惟符合
      商業營利之目標，更係公司管理之常態。而就被告3人所
      屬公司之板模之管理方式，及相應之分類、標記措施，業
      經證人邱春英於本院審理中到庭證述綦詳，有如前述，其
      所述不僅完整、清晰，且符合上開商業慣例及社會通常人
      之認知。再相較於證人邱春英之證詞，證人王傳利、陳錫
      聰、邱金木對於告訴人所有板模之管理、及其上噴載「60
      」、「35」字樣之說明，卻有如前述、之不合理之處
      。本院綜合審酌、比較證人邱春英、王傳利、陳錫聰、邱
      金木等之證詞後，認證人邱春英之所述，較符合常理，應
      可採信。是證人王傳利、陳錫聰、邱金木之證詞尚難採為
      被告3人不利之認定。
  (四)至公訴人所另舉之公司資料查詢2紙、車號查詢汽車車籍資
    料2紙、網路現場圖1份等，或僅能說明被告3人所屬公司之
    登記情形，及上開車輛之登記情形，或僅能說明臺中市西屯
    區○○○路、國安二路與東大路之交接情形，均無從用以證
    明被告3人有如公訴意旨所指之竊盜犯行。
  (五)綜據上述，本件告訴人遭竊取鐵支撐3,000支、鐵槽3,200支
    、板模2,600塊等，而蒙受鉅額財產損害，固值堪憐，惟其
    指訴係被告3人竊取上開物品，而經公訴人採認，並向本院
    請求審判所舉之證據，本院認為就於訴訟上之證明，尚未達
    足使通常一般之人均不致有所懷疑，而得確信其為真實之程
    度，而尚有合理之懷疑存在，亦即尚不能得有被告3人確係
    加害人之心證，因此認為，被告3人上開被訴事實，尚屬不
    能證明。此外，本院復查無其他積極證據足認被告3人有前
    述被訴共同竊盜之犯行，揆諸前揭法條及判例意旨，合應為
    有利於被告3人之認定，爰為其等無罪之諭知。
據上論斷，應依刑事訴訟法第301條第1項，判決如主文。
本案經檢察官丁○○到庭執行職務。
中    華    民    國    97    年    11    月    28    日
                  刑事第十四庭  法  官  林世民
以上正本證明與原本無異。
檢察官如不服本判決應於收受判決後10日內向本院提出上訴書狀
，並應敘述具體理由；其未敘述上訴理由者，應於上訴期間屆滿
後20日內向本院補提理由書（均須按他造當事人之人數附繕本）
「切勿逕送上級法院」。
被告乙○○、丙○○、甲○○均不得上訴。
                                書記官  紀俊源
中    華    民    國    97    年    11    月    28    日


司法院資訊處製作；財團法人民間司法改革基金會備份。
